臺灣基隆地方法院民事裁定　　　　　　100年度消債聲字第8號
聲　請　人
(即債務人)　韓承軒原名韓新.
利害關係人
(即債權人)　台北富邦商業銀行股份有限公司
法定代理人　韓蔚廷
利害關係人
(即債權人)　花旗（臺灣）商業銀行股份有限公司
法定代理人　管國霖
利害關係人
(即債權人)　澳商澳盛銀行集團股份有限公司台北分公司
法定代理人　經天瑞
利害關係人
(即債權人)　渣打國際商業銀行股份有限公司
法定代理人　曾璟璇
利害關係人
(即債權人)　聯邦商業銀行股份有限公司
法定代理人　李憲章
利害關係人
(即債權人)　遠東國際商業銀行股份有限公司
法定代理人　侯金英
利害關係人
(即債權人)　永豐商業銀行股份有限公司
法定代理人　邱正雄
利害關係人
(即債權人)　台新國際商業銀行股份有限公司
法定代理人　吳清文
利害關係人
(即債權人)　日盛國際商業銀行股份有限公司
法定代理人　黃錦瑭
利害關係人
(即債權人)　玉山國際商業銀行股份有限公司
法定代理人　曾國烈
上列當事人消費者債務清理（清算）事件，聲請免責，本院裁定
如下：
    主  文
債務人韓承軒不予免責。
    理  由
一、按「法院為終止或終結清算程序之裁定確定後，除別有規定
    外，應以裁定免除債務人之債務。」消費者債務清理條例第
    0132條固定有明文。惟「法院裁定開始清算程序後，債務人
    有薪資、執行業務所得或其他固定收入，而普通債權人之分
    配總額低於債務人聲請清算前二年間，可處分所得扣除自己
    及依法應受其扶養者所必要生活費用之數額者，法院應為不
    免責之裁定，但債務人證明經普通債權人全體同意者，不在
    此限。」復為同條例第0133條所明定。另「債務人有下列各
    款情形之一者，法院應為不免責之裁定，但債務人證明經普
    通債權人全體同意者，不在此限：一、於七年內曾依破產法
    或本條例規定受免責；二、隱匿、毀損應屬清算財團之財產
    ，或為其他不利於債權人之處分；三、捏造債務或承認不真
    實之債務；四、因浪費、賭博或其他投機行為，致財產顯然
    減少或負擔過重之債務，而生開始清算之原因；五、於清算
    聲請前一年內，已有清算之原因，而隱瞞其事實，使他人與
    之為交易致生損害；六、明知已有清算原因之事實，非基於
    本人之義務，而以特別利於債權人中之一人或數人為目的，
    提供擔保或消滅債務；七、隱匿、毀棄、偽造或變造帳簿或
    其他會計文件之全部或一部，致其財產之狀況不真確；八、
    故意於財產及收入狀況說明書為不實之記載，或有其他故意
    違反本條例所定義務之行為。」消費者債務清理條例第0134
    條亦定有明文。
二、查聲請人聲請消費者債務清理事件（即本院100.年度消債清
    字第６號），前經本院於民國（下同）100.年２月22日裁定
    開始清算程序並同時終止清算程序確定在案，此有上開裁定
    及送達證書在卷可稽；且因本件係裁定開始清算程序並同時
    裁定終止清算程序，故普通債權人於此清算程序中並未獲分
    文分配，以聲請人高達新臺幣（下同）3,280,106.元之債務
    而言，若本院輕易准許聲請人免責，實有違公平正義。又由
    債權人所提供之聲請人之消費明細可知，聲請人負債之原因
    多係以信用卡或現金卡預借現金及申請代償所致，且其刷卡
    消費之內容尚包含飯店餐飲（如凱撒世界餐廳、紅屋西餐廳
    、芝加哥餐廳、天香回味等）、旅遊（燦星旅行社）、購物
    及其他娛樂消費（如新光三越百貨、明曜百貨、亞太三溫暖
    、錢櫃ＫＴＶ、橡木桶洋酒等）、保險（保德信國際人壽）
    等消費，且動輒數千數萬元，核其內容並非一般日常生活之
    必要消費，聲請人未衡量自己是否有充分之償債能力而持續
    使用信用卡刷卡消費，其消費內容且多非基於生活必要之支
    出，又逾越可得支配之所得，其恣意花費，任令債務增加，
    至難以負擔而終致不能清償，自堪認係因奢侈、浪費之行為
    而導致負擔過重之債務；另聲請人自98年５月８日起即任職
    於福容大飯店，然在更生執行程序中之同年10月12日，竟於
    「財產及收入狀況報告書」中陳報渠之工作為「個案翻譯工
    作」及每月收入為34,000元，依其稅務資料所載，其98年度
    自福容大飯店領有平均每月69,730元之薪資，經本院司法事
    務官於更生執行程序中前後多次函請聲請人提出足以證明其
    工作與收入之證據，或請其陳報工作及收入之異動狀況，然
    聲請人至99年12月21日仍陳報其每月薪資僅50,000元，顯係
    故意於「財產及收入狀況說明書」為與其收入現況不符之記
    載；此外，聲請人復無法提出業經普通債權人全體同意免責
    之證明，是依消費者債務清理條例第0134條第４、８款之規
    定，本件聲請人（債務人）不得免責。
三、又本件現雖不准聲請人免責，惟如日後聲請人繼續清償債務
    ，而各普通債權人受償額均達其債權額之20％以上者，聲請
    人仍得依消費者債務清理條例第0142條之規定，向本院聲請
    裁定免責，請聲請人參考辦理，併予敘明。
四、依消費者債務清理條例第0134條第４款，裁定如主文。
中    華    民    國    100   年    7     月    14    日
                  民事庭法      官  林金發
以上正本係照原本作成。
如不服本裁定，應於本裁定送達後10日內向本院提出抗告狀，並
繳納抗告裁判費新臺幣1,000.元，抗告於本院合議庭。
中    華    民    國    100   年    7     月    14    日
                        法院書記官  林建清